褔建連江地方法院民事判決　　　　　　　　94年度訴字第8號
原　　　告　連江縣農會
法定代理人　丁○○
訴訟代理人　陳菊英
被　　　告　乙○○
　　　　　　戊○○
　　　　　　丙○○
　　　　　　甲○○
上列當事人間請求清償債務事件，本院於民國94年10月25日言詞
辯論終結，判決如下：
    主  文
被告乙○○應給付原告新臺幣壹佰玖拾伍萬元整，及自民國九十
四年八月一日起至清償日止按週年利率百分之八計付之利息，並
按上開利率百分之十計算之違約金。
原告其餘之訴駁回。
訴訟費用由被告乙○○負擔。
    事  實  及  理  由
一、程序部分：
    (一)本件被告乙○○、戊○○、丙○○、甲○○未於言詞辯論
      期日到場，經原告依民事訴訟法第385條聲請一造辯論判
      決，核無民事訴訟法第386條所列各款情形，爰准依原告
      之聲請，由其一造辯論而為判決。
    (二)按訴狀送達後，原告不得將原訴變更或追加他訴，但擴張
      或減縮應受判決事項之聲明者，不在此限，民事訴訟法第
      255條第1項第3款定有明文。本件原告起訴時，原請求判
      決被告應連帶給付原告新臺幣（下同）195萬元整及自民
      國90年1月15日至清償日止，按年利率百分之九計算之利
      息，逾期六個月以內者，按上開利率加付百分之十，逾期
      超過六個月部分，按上開利率加付百分之二十計算之違約
      金。嗣於94年10月25日言詞辯論時，將其訴之聲明變更為
      被告應連帶給付原告195萬元及自94年8月1日起至清償日
      止，按年利率百分之八計算之利息，並按上開利率加付百
      分之十計算之違約金。查原告上開所為之變更，經核係屬
      減縮應受判決事項之聲明，揆諸前揭規定，並不在禁止之
      列，自應准許。
二、原告主張：
    (一)被告乙○○邀被告戊○○、丙○○、甲○○為連帶保證人
      ，於87年1月15日向原告借用新臺幣（下同）200萬元，約
      定借款期限自87年1月15日起至90年1月15日止，到期即將
      借款本息向原告所在地清償；利息按原告基本放款利率年
      息百分之八加碼年息百分之一點五計算，借款利率計為年
      息九點五每月繳息一次，並同意原告調整基本放款利率時
      隨同調整，至於加碼年息同意由原告每年六月及十二月按
      照原告放款利率加碼標準重新核算加碼利率後於次月繳息
      日起調整；逾期付息或到期未履行債務時除按放款利率付
      息外，自逾期之日起六個月以內加放款利率百分之十，逾
      期六個月以上者其超過六個月部分加收放款利率百分之二
      十計付違約金。並約定被告戊○○、丙○○、甲○○不得
      主張民法第745條之權利，於原告允許被告乙○○展期延
      期或部分償還時，不必徵求連帶保證人同意，並願拋棄民
      法保證人之權利，保證責任至借款本息完全償還時消滅，
      於未償還前不得自行退保。兩造立有借據暨約定書為證。
　　(二)詎借款期限屆至，被告乙○○僅清償借款5萬元，雖經原
      告允許延期清償，惟被告乙○○仍遲未清償借款，原告即
      於93年12月28日將借款195萬元轉催收，借款期限因而到
      期，並自94年1月1日起，按當時放款利率年利率百分之八
      計算利息，並加收前開利率百分之十計算之違約金，然被
      告乙○○迄同年8月5止，仍未清償借款，且利息及違約金
      亦僅繳納至同年8月1日止，即未再繳納。
    (三)爰依據借貸與連帶保證之法律關係，請求被告乙○○、戊○○、丙○○、甲○○連帶給付借款本金，及自94年8月1
      日起至清償日止之利息及違約金，而關於違約金之計算，
      雖原約定逾期超過六個月部分，按放款利率加付百分之二
      十計算，現改依按放款利率加付百分之十計算。並聲明：
      被告應連帶給付原告195萬元及自94年8月1日起至清償日
      止，按年利率百分之八計算之利息，並按上開利率加付百
      分之十計算之違約金。
三、被告方面：被告乙○○未於言詞辯論期日到場，亦未提出任
    何書狀作聲明陳述。被告游泳昇、丙○○、甲○○則以其等
    保證期間僅至借據所載之90年1月15日，且至93年方知被告
    乙○○未清償借款等語為抗辯。
四、本件原告主張之事實，業據其提出借據一紙、約定書四份、
    一般（無擔保）放款帳卡一份為證，且為被告戊○○、丙○○、甲○○所不爭執，並自承其確為本件借款之連帶保證人
    ，而被告乙○○經合法通知既未於言詞辯論期日到場，復未
    提出任何書狀爭執或否認原告之主張，自堪信原告之主張為
    真實。
五、按借用人應於約定期限內，返還與借用物種類、品質、數量
    相同之物，未定返還期限者，借用人得隨時返還，貸與人亦
    得定一個月以上之相當期限，催告返還，民法第478條定有
    明文。查被告乙○○就本件未清償借款195萬元，經原告於
    93年12月28日催收後，迄今仍未返還，並自94年8月1日起即
    未繳納利息及違約金，有一般（無擔保）放款帳卡一份為證
    ，則原告自得依借貸之法律關係請求被告乙○○返還前揭借
    款，並按約定利率計算之利息、違約金。次按「就定有期限
    之債務為保證者，如債權人允許主債務人延期清償時，保證
    人除對於其延期已為同意外，不負保證責任。又本節所規定
    保證人之權利，除法律另有規定外，不得預先拋棄。民法第
    755條及民國88年4月21日修正、89年5月5日施行之民法第73
    9條之1定有明文。而上開修正之民法第739條之1之規定，依
    民法債編施行法第33條規定，於民法債編修正施行前成立之
    保證，亦適用之。故於民法債編修正施行前就定有期限之債
    務為保證，保證人與債權人約定其預先同意債權人得允許主
    債務人延期清償，而債權人係於民法債編修正施行後始允許
    主債務人延期清償者，保證人固得援引上開修正規定，主張
    其不負保證責任。惟倘債權人係於民法債編修正施行前依上
    開約定允許主債務人延期清償者，其依原來法律之規定，正
    當信賴其約定為有效而生之利益，應予保障。且保證人依原
    來法律之規定既仍應負保證責任，亦不能因上開修正規定之
    施行，而使其保證責任溯及的歸於消滅。為維持法秩序之安
    定，並符信賴保護原則，保證人自不得援引上開修正規定，
    謂其不負保證責任。」最高法院94年度第5次民事庭會議可
    資參照。查本件原借款期限係自87年1月15日至90年1月15
    日，又借據之遵守條件第9條第1項載明「貴會允許借款人展
    期延期或部分償還時，不必徵求連帶保證人之同意，連帶保
    證人仍負其責任」等情，有借據一紙附卷為憑，是本件原告
    與被告戊○○、丙○○、甲○○間，係就定有期限之債務為
    保證，且約定保證人預先同意債權人得允許主債務人延期清
    償，固屬無疑，惟原借款期限既係至90年1月15日止，已在
    民法債編修正施行後，而原告至93年12月28日方將欠款轉催
    收，有一般（無擔保）放款帳卡在卷可查，是原告既係於民
    法債編修正施行後始允許主債務人被告乙○○延期清償，且
    未提出被告戊○○、丙○○、甲○○對延期清償同意之其他
    證據，則被告戊○○、丙○○、甲○○以其等保證責任期間
    僅至90年1月15日止為抗辯，依前開法律規定及決議意旨，
    自應認其等抗辯有理。
六、從而，原告依據借貸之法律關係，請求被告乙○○給付原告
    195萬元整，及自94年8月1日起至清償日止按週年利率百分
    之八計付之利息，並按上開利率加付百分之十計算之違約金
    ，為有理由，應予准許。而原告依據連帶保證之法律關係，
    請求被告被告戊○○、丙○○、甲○○連帶給付前揭借款本
    金、利息、違約金，為無理由，應予駁回。
七、結論：本件原告之訴一部為有理由，一部為無理由，依民事
    訴訟法第79條、第385條第1項前段，判決如主文。
中　　華　　民　　國　　94　　年　　11　　月　　4 　　日
                  民事庭       法　官　陳世旻
以上正本係照原本作成
如對本判決上訴，須於判決送達後20日內向本院提出上訴狀
中　　華　　民　　國　　94　　年　　11　　月　　4 　　日
                       　　　　書記官　黃家宏
